臺灣臺北地方法院民事判決
108年度建字第21號
原      告
即反訴被告  開禾工程有限公司

法定代理人  鍾松吉  
訴訟代理人  張克源律師
被告
即反訴原告  匯泰營造工程有限公司（原名：富森營造工程有限
            公司）    

法定代理人  李傳昌  
訴訟代理人  沈志偉律師
            南雪貞律師
上列當事人間給付工程款等事件，本院於民國111年10月4日言詞
辯論終結，判決如下：
    主  文
一、被告應給付原告新臺幣柒佰參拾捌萬零玖佰貳拾柒元，及自
    民國一百零八年一月十九日起至清償日止，按週年利率百分
    之五計算之利息。
二、原告其餘之訴駁回。
三、訴訟費用由被告負擔十分之八，餘由原告負擔。
四、本判決原告勝訴部分於原告以新臺幣貳佰肆拾陸萬元為被告
    供擔保後，得假執行；但被告如以新臺幣柒佰參拾捌萬零玖
    佰貳拾柒元為原告預供擔保，得免為假執行。
五、原告其餘假執行之聲請駁回。
六、反訴被告應給付反訴原告新臺幣壹拾捌萬壹仟貳佰貳拾柒元
    ，及自民國一百零八年八月十四日起至清償日止，按週年利
    率百分之五計算之利息。
七、反訴原告其餘之訴駁回。
八、訴訟費用由反訴被告負擔百分之四，餘由反訴原告負擔。
九、本判決反訴原告勝訴部分得假執行；但反訴被告如以新臺幣
    壹拾捌萬壹仟貳佰貳拾柒元為反訴原告預供擔保，得免為假
    執行。
十、反訴原告其餘假執行之聲請駁回。
    事實及理由
甲、程序部分：
壹、按當事人得以合意定第一審管轄法院。但以關於由一定法律
    關係而生之訴訟為限。前項合意，應以文書證之，民事訴訟
    法第24條定有明文。本件兩造業於工程合約書第24條、材料
    合約書第12條合意以本院為第一審管轄法院（見本院卷㈠第2
    7、40頁），是本院有管轄權。
貳、按被告於言詞辯論終結前，得在本訴繫屬之法院，對於原告
    及就訴訟標的必須合一確定之人提起反訴；反訴之標的，如
    專屬他法院管轄，或與本訴之標的及其防禦方法不相牽連者
    ，不得提起，民事訴訟法第259條、第260條第1項定有明文
    。本件原告依兩造間工程合約書、材料合約書等契約關係，
    請求被告給付工程及材料款項；被告則以原告施作之工程有
    瑕疵，主張原告應賠償瑕疵修補費用及負加害給付損害賠償
    責任而提起反訴（見本院卷㈤第5頁）。反訴標的法律關係所
    發生之原因，與被告在本訴之防禦方法相互關連，其提起反
    訴合於前開規定，應與准許。
參、按訴狀送達後，原告不得將原訴變更或追加他訴。但請求之
    基礎事實同一者，不在此限。民事訴訟法第255條第1項第2
    款定有明文。查原告起訴聲明第1、2項原為：1.被告應給付
    原告新臺幣（下同）902萬2,708元，及自起訴狀繕本送達翌
    日起至清償日止，按年利率5％計算之利息。2.確認「北投御
    品行館興建工程-水電消防設備工程（工程合約）、「北投
    御品行館興建工程-水電消防設備工程（材料合約）」均應
    自民國107年11月1日起計保固期。嗣於訴訟中變更為：1.被
    告應給付原告新臺幣（下同）896萬4,342元，及自起訴狀繕
    本送達翌日起至清償日止，按年利率5％計算之利息。2.確認
    「北投御品行館興建工程-水電消防設備工程（工程合約）
    、「北投御品行館興建工程-水電消防設備工程（材料合約
    ）」均應自107年12月27日起計保固期。（本院卷㈢第267頁
    ）。核原告訴之減縮及變更，請求之基礎事實同一，合於前
    開規定，應予准許。
乙、實體部分：
壹、本訴部分：
一、原告主張：
  ㈠兩造於民國104年6月1日簽訂工程合約書（下稱工程合約）及
    材料合約書（下稱材料合約），約定由原告承攬被告「北投
    御品行館新建工程」（下稱系爭新建工程）-水電消防設備
    工程」（下稱系爭工程），工程合約含稅總金額為新臺幣（
    下同）2,880萬6,894元，材料合約含稅總價為4,117萬5,606
    元。系爭工程業已完工，系爭新建工程也於106年7月31日取
    得使用執照，於107年3月交屋並由住戶成立管委會，管委會
    委請真禾機電股份有限公司（下稱真禾公司）於107年8月7
    、8日辦理公設驗收，開立缺失改善清單，伊於107年9月知
    悉缺失後，就清單中屬伊負責應改善項目458項進行改善，
    至107年12月中，所有缺失均已改善完畢，公司總經理於107
    年12月26日以LINE通訊軟體通知被告公司王韋程副理，請其
    辦理驗收，並於108年3月5日以工程聯絡單再次催請被告辦
    理驗收，然至108年5月9日真禾公司方辦理複驗。惟真禾公
    司108年5月24日出具複檢報告所列214項複驗缺失，其中141
    項屬竣工圖清圖銷案，此係因被告未將伊修改之定稿竣工圖
    交付真禾公司所生缺失，可歸責於被告；另73項缺失業已改
    善，真禾公司卻仍列為複驗缺失，其認定有誤。系爭工程公
    設驗收迄今尚未完成，不可歸責於伊。被告應給付下列款項
    ：
　⒈管委會成立驗收款139萬9,717元：工程合約、材料合約付款
    比例表項目拾壹分別列有「管委會成立驗收」款57萬6,177
    元、82萬3,540元，以管委會驗收完成為付款條件。然因被
    告消極不配合，亦未督促營造廠商修改缺失，致未能完成驗
    收程序，按民法第101條第1項規定，應視本項目請款條件已
    成就，被告應給付「管委會成立驗收」款139萬9,717元（工
    程合約57萬6,177元+材料合約82萬3,540元＝139萬9,717元，
    含稅）。爰依工程合約第6條第1款及付款比例表、材料合約
    第6條第2款及付款比例表之約定，請求被告給付。
　⒉變更追加款717萬7,750元：原告配合被告辦理施工中之追加
    減變更，及配合交屋變更工作，於106年11月9日、107年6月
    29日、107年9月14日分別檢附變更追加減明細致函被告，請
    求被告給付變更追加款合計717萬7,756元（472萬4,507元+2
    35萬4,804元+9萬8,445元＝717萬7,756元）（如附表3「原告
    主張」之「總計（項次一至五）」），然被告迄未給付，爰
    依工程合約第8條第1、2款約定，請求被告給付。
　⒊返還第23期計價扣款38萬6,875元：伊請領第23期計價款時，
    被告於未附明細、理由，亦未經雙方確認之情形下，逕自計
    價款中扣款44萬5,235元，惟其中應由伊負擔之扣款僅5萬8,
    360元，爰依工程合約第6第1款約定，請求被告返還第23期
    計價扣款38萬6,875元（44萬5,235元-5萬8,360元＝38萬6,87
    5元）。
　⒋以上，合計被告應給付伊工程款金額896萬4,342元，計算如
    附表1「原告(反訴被告)主張」之「合計（項次壹）」。
  ㈡依工程合約第12條第1款約定：「全部工程於甲方驗收合格並
    點交社區管委會完成翌日起保固貳年。」，材料合約第7條
    ：「材料保固：管委會公設驗收完成後，由乙方負責保固二
    年。」，保固期起計係以管委會完成公設驗收為條件。系爭
    工程於107年8月7、8日辦理公設驗收，原告於107年12月26
    日通知被告公司王韋程副理已完成公設缺失改善，系爭工程
    應於次日起計保固期。爰訴請確認系爭工程應自107年12月2
    7日起算保固期。
  ㈢聲明為：
　⒈被告應給付原告896萬4,342元，及自起訴狀繕本送達翌日起
    至清償日止，按年利率5％計算之利息。
　⒉確認「北投御品行館興建工程-水電消防設備工程（工程合約
    ）、「北投御品行館興建工程-水電消防設備工程（材料合
    約）」均應自107年12月27日起計保固期。
　⒊第一項聲明，原告願供擔保，請准宣告假執行。
二、被告則以：
  ㈠就原告請求之各款項，分述如下：
　⒈管委會成立驗收款部分：系爭工程經管委會委託真禾公司辦
    理公設驗收程序，並於107年8月開立缺失改善清單，其中屬
    於原告瑕疵部分有569項，非原告所稱458項。伊一直與原告
    連絡追蹤改善情形，並無消極不督促修繕之情事。俟系爭工
    程於108年5月9日辦理複驗，原告仍有258項瑕疵未完成修繕
    ，伊於108年5月29日函催原告於文到7日修繕，逾期則自行
    修繕，原告卻稱複驗缺失係因真禾公司複驗不確實所致，拒
    絕履行修補義務。原告仍須待管委會完成公設驗收始得領取
    驗收款139萬9,717元。
　⒉變更追加款部分：依工程合約第3條第2、3款、第8條第2、3
    款約定，系爭工程係總價承攬，除有變更設計或承購戶辦理
    變更設計加減帳外，原告不得請求追加給付。本件原告得請
    求之追加款，僅100萬0,036元（如附表3「被告抗辯」之「
    總計（項次一至五）」）。
　⒊返還第23期計價扣款部分：原告施作工程存有瑕疵，或有拒
    絶施作情形，或未清理廢棄物而應分擔清運費用，伊代為處
    理或清運，相關費用共44萬5,243元（含稅），依工程合約
    第11條第3款、第9條第9款約定予以扣款，並無不當。
  ㈡依工程合約第12條第1款、材料合約第7條約定，於工程驗收
    合格點交予管委會，始開始計算保固期。系爭工程保固期起
    計係以管委會完成公設驗收為條件，然管委會尚未完成公設
    驗收，保固期自無法起算。
  ㈢聲明為：
  ⒈原告之訴及假執行之聲請均駁回。
  ⒉如受不利判決，請准擔保免為假執行。
貳、反訴部分：
一、反訴原告主張：
  ㈠系爭工程經管委會委託真禾公司於107年8月7、8日辦理公設
    驗收程序，開立缺失改善清單，其中屬於原告瑕疵部分有56
    9項。嗣於108年5月9日辦理複驗，原告仍有258項瑕疵未完
    成修繕，被告於108年5月29日函催原告於文到7日修繕，被
    告卻稱缺失係真禾公司複驗不確實所致，拒絕修繕瑕疵。瑕
    疵修補費用合計為354萬7,530元（見本院卷㈤第283至935頁
    頁），爰依民法第495條第1項、第213條第3項規定，請求反
    訴被告賠償。
  ㈡反訴被告施作工程期間造成損害，反訴原告自行修補，支出6
    2萬7,175元（如附表1「被告(反訴原告)抗辯」之「小計（
    項次二）」），爰依民法第227條第2項、第213條第3項規定
    ，請求反訴被告賠償。以上，反訴被告合計應賠償417萬4,7
    05元（354萬7,530元+62萬7,175元＝417萬4,705元）。
  ㈢聲明為：
  ⒈反訴被告應給付反訴原告417萬4,705元，及自反訴狀繕本送
    達翌日起至清償日止，按週年利率年息5％計算之利息。
  ⒉請准反訴原告預供擔保，宣告假執行。
二、反訴被告則以：
  ㈠反訴原告請求並無理由，分述如下：
　⒈瑕疵修補費用部分：真禾公司所列驗收缺失並不存在，縱認
    存在，亦非可歸責反訴被告。且反訴原告並未進行缺失改正
    ，亦即未因此支出費用，反訴原告請求賠償354萬7,530元，
    並無理由。
　⒉瑕疵加害給付損害賠償部分：就反訴原告請求之各項損害（
    見附表1項次貳.二「瑕疵加害給付損害賠償」），除反訴被
    告同意負擔之附表1項次貳.二.1「屋頂自來水管漏水」7萬7
    ,773元外，反訴原告其餘請求，均無理由。
  ㈡聲明為：
  ⒈反訴原告之訴駁回。
  ⒉如受不利判決，願供擔保請准宣告免為假執行。
參、兩造不爭執之事項（見本院卷㈥第237、263、277頁）：
一、兩造於104年6月1日簽訂工程合約書（下稱工程合約）及材
    料合約書（下稱材料合約），由原告承攬被告「北投御品行
    館新建工程」（下稱系爭新建工程）-水電消防設備工程」
    （下稱系爭工程），工程合約含稅總金額為2,880萬6,894元
    ，材料合約含稅總價為4,117萬5,606元。
二、系爭新建工程已於106年7月31日取得使用執照，有臺北市政
    府都市發展局106使字第0127號使用執照存根在卷可按（見
    本院卷㈠第51頁）。
三、御品行館管委會委由真禾機電股份有限公司（下稱真禾公司
    ）辦理系爭新建工程之公設驗收作業，真禾公司於107年8月
    7日至8日辦理檢測作業，並於107年8月27日出具檢測報告，
    復於108年5月9日辦理第一次複驗檢測作業，並於108年5月2
    4日出具第一次複檢報告，有檢測報告、第一次複檢報告在
    卷可按（見本院卷㈤第31至184、185至273頁）。
四、被告尚未給付管委會成立驗收款139萬9,717元（含稅，工程
    合約57萬6,177元+材料合約82萬3,540元）。
肆、兩造之爭點：
一、本訴部分：
  ㈠系爭工程是否業經管委會驗收完成？原告依工程合約第6條第
    1款及付款比例表、材料合約第6條第2款及付款比例表約定
    ，請求被告給付管委會成立驗收款139萬9,717元（含稅，工
    程合約57萬9,177元+材料合約82萬3,540元），有無理由？
  ㈡原告依工程合約第8條第1、2款約定，請求被告給付變更追加
    款717萬7,750元（含稅），有無理由？
  ㈢原告依工程合約第6第1款約定，請求被告給付第23期估驗計
    價時，遭被告不當扣款之工程款38萬6,875元（含稅），有
    無理由？
  ㈣原告依工程合約第12條第1款、材料合約第7條約定，請求確
    認系爭工程合約、材料合約均應自107年12月27日起計保固
    期，有無理由？
二、反訴部分：
  ㈠反訴原告依民法第495條第1項、第213條第3項規定，請求反
    訴被告賠償瑕疵修補所需費用354萬7,530元，有無理由？
  ㈡反訴原告依民法第227條第2項、第213條第3項規定，請求反
    訴被告賠償因瑕疵加害給付所造成之損害62萬7,175元，有
    無理由？
伍、本院得心證之理由：　　
一、本訴部分：
  ㈠公設既未經管委會驗收完成，原告尚不得請求管委會成立驗
    收款，保固期間無從起算：
　⒈本件工程合約第6條第1款約定：「本工程估驗計價依實際工
    程度按付款比例表由工地主管核實付款（請款日為每月25日
    前送請款單至工地，付款日為次月10日，遇假日順延）。付
    款方式為50％於付款日以現金匯款至乙方指定帳戶支付，50％
    以請款日起60天後匯款至乙方指定帳戶支付。」、第6條第3
    款約定：「工程完成經甲方及住戶管委會驗收合格時，乙方
    應檢具保固切結書後，向甲方請領末估驗款。」、第12條第
    1款約定：「全部工程於甲方驗收合格並點交社區管理委員
    會完成翌日起保固貳年，，乙方開立總價5％公司本票作為保
    固金，保固期滿若無工程爭議後無息退還。」（見本院卷㈠
    第21、24頁），工程合約之付款比例表說明五與六約定：「
    五、公設經管委會驗收完成時，承包商開立5％本票做為履約
    保固後得請領管委會驗收款。六、保固二年期滿後無息退還
    保固本票。」（見本院卷㈠第35頁）。本件材料合約第6條第
    2款約定：「付款辦法依後附之合約明細表所列之相關條款
    辦理。」、第7條約定：「材料保固：管委會公設驗收完成
    後，由乙方負責保固二年。並於請尾款時出具責任切結書，
    方可請尾款。」（見本院卷㈠第38、39頁），材料合約之付
    款比例表說明五與六約定：「五、公設經管委會驗收完成時
    ，承包商開立5％本票做為履約保固後得請領管委會驗收款。
    六、保固二年期滿後無息退還保固本票。」（見本院卷㈠第4
    9頁）。足見工程合約以及材料合約均約定「公設經管委會
    驗收完成」為給付管委會成立驗收款之前提要件，且將「管
    委會公設驗收完成」（之翌日）作為保固期間起算之時間點
    。
　⒉兩造固不爭執依工程合約以及材料合約的付款比例表之約定
    ，管委會成立驗收款金額共計為139萬9,717元（含稅，工程
    合約57萬6,177元+材料合約82萬3,540元）。惟兩造亦不爭
    執系爭新建工程的公設部分迄今並未經該社區管委會驗收完
    成等情（見本院卷㈦第312-313頁）。依前揭所列二契約之約
    定，得請求給付管委會成立驗收款之要件並未成就，保固期
    間亦未能起算。是以，原告請求被告給付管委會成立驗收款
    139萬9,717元以及確認工程合約以及材料合約之保固期間均
    自107年12月27日起計云云，均與契約不合，無從准許。
　⒊原告另主張公設未完成驗收，不是只有原告的缺失，被告營
    造部分的缺失比原告還多，且原告缺失只剩下交付鑑定的部
    分有爭議，透過本案的鑑定，可以尋求解決的方式，關於鑑
    定報告認為屬於原告缺失的部分，原告願意改善或者付費，
    付費是依照鑑定機關鑑定的金額去給付，且本件工程的缺失
    只是所有工程範圍中的一小部分，本件驗收未能完成係被告
    以不正當行為阻止條件成就，應依民法第101條第1項視為條
    件已經成就云云（見本院卷㈦第313頁），已為被告否認。被
    告答辯稱真禾公司就公設辦理驗收程序，列出應改善缺失清
    單有458項，被告公司工務部王韋程副理自107年11月起持續
    與原告公司人員於LINE群組討論修繕事項，直到108年1月仍
    在改善，迄今仍有部分原告負責部分並未按照契約圖面施作
    ，被告與管委會討論後管委會堅持要依照契約約定的圖面施
    做，並不同意減價驗收，被告並未以不正當行為阻止條件成
    就等語。
　⒋經查，系爭工程經管委會委託真禾公司於107年8月7、8日辦
    理驗收，製成御品行館共用部分設備設施檢測報告（下稱真
    禾初驗報告）（見本院卷㈤第31至184頁），經原告及被告就
    真禾初驗報告所列缺失進行改善後，真禾公司等於108年5月
    9日進行第一次複驗，製成御品行館共用部分設備設施第一
    次複檢報告（下稱真禾第一次複驗報告）（見本院卷㈤第185
    至274頁），惟尚有480項缺失未改善完成，此有檢測缺失數
    量統計表可參（見本院卷㈤第187頁）。被告於本件訴訟中抗
    辯其中屬原告瑕疵者有第一次複驗258項缺失，經囑託中華
    民國電機技師公會（下稱鑑定單位）鑑定，已完成鑑定並製
    成110年4月8日鑑定報告書（下稱鑑定報告），並經鑑定單
    位以110年9月29日電機技師（全國）字第11009288號函、11
    0年12月13日電機技師（全國）字第11012386號函、111年3
    月24日電機技師（全國）字第00000000號函三次補充鑑定或
    說明疑義（見本院卷㈦第65、155、223頁）補充鑑定結果。
    依前揭鑑定結果，原告尚未修補之公設驗收瑕疵應僅餘9項
    ，整理如本判決附表2，茲分述如下：
　⑴附表2流水號35、58、61、64、67、70、74部分：
　　查原告施作之該7項低壓電氣設備盤線路工程，固經鑑定單
    位認定符合「用戶用電設備裝置規則」等法規規定，然亦認
    原告並未按契約圖說施作（見附表2「鑑定結果」），而契
    約圖說應係公設驗收之依據，是原告施作該7項工程不符合
    契約圖說約定，方未能通過公設驗收，自屬有瑕疵。
　⑵附表2流水號104部分：
　　查原告施作之本項低壓電氣設備EPW1盤，經鑑定單位認定，
    配線不符合法規規定（見附表2「鑑定結果」），應屬有瑕
    疵。
　⑶附表2流水號112部分：
　  查原告施作之溫泉廢水前置池盤，經鑑定單位認定現場並未
    設置中板（見附表2「鑑定結果」），且原告漏未施作中板
    ，未見原告證明不可歸責於原告，自應屬有瑕疵。
　⑷附表2流水號238部分：
　　查經鑑定單位確認，現場排風機之無法開啟檢修門，係因營
    建工程未開設適當之檢修門所致（見附表2「鑑定結果」）
    ，是本項排風機不能開檢修門，應可歸責被告，不可歸責原
    告，非屬原告工程瑕疵。
　⑸綜上，附表2流水號35、58、61、64、67、70、74、104、112
    所列9項，係屬原告工程瑕疵；流水號238則非屬原告工程瑕
    疵。
　⒌由前⒋所述可知，200多項缺失中屬於原告應負責者雖僅有9項
    ，原告之工作並非全無瑕疵，且大部分是未按契約圖說施作
    的瑕疵。管委會就前開瑕疵堅持應依照契約約定的圖面修補
    而不願意減價驗收乙節，難認係被告以不正當行為阻止驗收
    完成，本件並無民法第101條第1項規定之適用，原告主張適
    用前開規定而請求管委會成立驗收款以及起計保固期間云云
    ，核屬無據。
  ㈡原告得請求被告給付變更追加款699萬4,052元（含稅）：
　⒈依工程合約第8條第1、2款約定：「一、甲方對本工程有隨時
    變更設計內容、工作計畫之權，乙方不得以任何理由拒絕之
    。對於變更之內容、數量雙方參照本契約所訂之單價增減之
    ，本約標單未列之項目，則由乙方提報追加申請，經甲乙雙
    方議價核定後追加給付。二、甲方若接受購屋客戶辦理變更
    設計時，其追加減之辦理依據本約附表『客戶變更單價表』所
    列項目單價計算。乙方須依據甲方提供之客戶變更內容，重
    新規劃施工方式，並修改施工圖，併同追加減內容及金額，
    提送甲方機電工程人員審核簽認後始得施工及作為計價請款
    依據。」（見本院卷㈠第21頁），系爭工程經被告指示變更
    設計或被告接受購屋客戶辦理變更設計，而由原告施作時，
    應辦理工程款之追加減。該變更追加款應於原告完成全部工
    程後，一併由被告給付。
　⒉原告主張變更追加金額整理如本判決附表3「原告主張」所示
    ，被告抗辯金額整理如附表3「被告抗辯」所示。經鑑定單
    位鑑定金額【見外放鑑定報告附件4、本院卷㈦第181頁鑑定
    單位110年12月13日電機技師（全國）字第11012386號函附
    附表4】整理如附表3「鑑定結果」所示。本件追加減金額既
    經鑑定單位依其專業予以鑑估，若無錯誤應予更正者，應可
    採信。茲逐項判斷本件應變更追加減金額如附表3「判斷」
    欄位所示，原告得請求之變更追加款金額應為699萬4,052元
    （含稅），如附表3「判斷」「總計（項次一至五）」。
  ㈢原告得請求被告給付第23期估驗計價時，遭被告不當扣款之
    工程款38萬6,875元（含稅）：
　⒈被告主張系爭工程應扣款金額合計為44萬5,243元（含稅）等
    語（各項扣款金額如本院卷㈥第265頁被告附表2所示）；原
    告則稱應扣款金額僅為5萬8,360元（含稅）（各項扣款金額
    如本院卷㈥第395-399頁），被告應返還返還第23期計價扣款
    38萬6,875元（含稅）（44萬5,243元-5萬8,360元＝38萬6,87
    5元）等語。經查，前開被告得扣款金額經送鑑定單位鑑定
    ，鑑定單位認定被告之扣款均無理由（見外放鑑定報告第14
    頁、附件7）。另觀被告所提亮益工程有限公司點工計價單
    、點工明細（見本院卷㈡第167至275頁），亦無從據以對被
    告有利之認定。是被告第於23期計價時，扣款金額逾原告自
    認之扣款金額5萬8,360元部分，即38萬6,875元（44萬5,243
    元-5萬8,360元＝38萬6,875元，含稅），應屬無據。原告請
    求被告仍應給付該部分工程款，應屬有理。
　㈣綜上，原告得請求被告給付金額合計計算如本判決附表1「判
    斷」的「合計（項次壹）」欄位，為738萬0,927元【計算式
    ：699萬4,052元＋38萬6,875元＝738萬0,927元】。
二、反訴部分：
  ㈠反訴原告得依民法第495條第1項請求反訴被告賠償瑕疵損害3
    萬1,403元：
　⒈按「因可歸責於承攬人之事由，致工作發生瑕疵者，定作人
    除依前二條之規定，請求修補或解除契約，或請求減少報酬
    外，並得請求損害賠償。」，民法第495條第1項定有明文。
    次按債務人應負損害賠償責任者，債權人得請求支付回復原
    狀所必要之費用，以代回復原狀。民法第213條第3項定有明
    文。是因可歸責於承攬人之事由，致工作有瑕疵者，經定作
    人通知改善，承攬人不為改善時，定作人得請求賠償因此所
    生之損害金額。
　⒉經查，反訴被告尚未將公設驗收缺失修補完成之缺失項目如
    附表2流水號35、58、61、64、67、70、74、104、112所示9
    項瑕疵（如前伍、一、㈠4.述），而反訴被告亦自承其於108
    年6月5日收受反訴原告要求其於7日內修繕完成之108年5月2
    9日台北雙連郵局第511號存證信函等語（見本院卷㈡第300頁
    ），足見反訴原告業已限期通知反訴被告修補前開瑕疵，然
    反訴被告卻仍未修補，反訴原告依民法第495條第1項規定，
    請求反訴被告賠償瑕疵給付之損害，核屬有據。
　⒊次查，本件經鑑定單位鑑定，前開9項瑕疵修補或應扣減之工
    程款金額，整理如附表2「鑑定結果」所示，合計金額為3萬
    1,403元（如附表2「判斷」「金額」之「合計」），是反訴
    原告得請求賠償之金額為3萬1,403元。
  ㈡反訴原告得請求反訴被告賠償因瑕疵加害給付所造成之損害1
    4萬9,824元：
　⒈按因可歸責於債務人之事由，致為不完全給付者，債權人得
    依關於給付遲延或給付不能之規定行使其權利；因不完全給
    付而生前項以外之損害者，債權人並得請求賠償，民法第22
    7條第1項、第2項分別定有明文。倘因可歸責於反訴被告之
    施作瑕疵造成反訴原告有其他損害發生，反訴原告自得依前
    開規定請求損害賠償；惟反訴被告若能證明該瑕疵非可歸責
    於己，即毋須賠償。
　⒉茲就反訴原告主張之各項損害，分述如下：
　⑴附表1項次貳.二.2「溫泉幹管漏水」：查反訴被告並不爭執
    系爭工程之溫泉幹管確有漏水之情事，僅抗辯其業已將漏水
    修繕完成等語（見本院卷㈥第168頁）。觀反訴原告所提「消
    防栓處及溫泉管檢修孔工程」請款明細表記載之費用支出項
    目為：「2F～19F消防栓處及2F～24F、RF溫泉管檢修孔」（見
    本院卷㈤第987頁），施作廠商所開立之發票品名為：「木作
    工程」，金額14萬4,102元（含稅）（見本院卷㈤第987、989
    頁）。可知反訴原告係支出木作檢修孔之施作費用，範圍包
    含2F～19F消防栓處及2F～24F、RF溫泉管，然反訴被告應負責
    修復漏水範圍係溫泉幹管之漏水，並未見消防栓位置亦有漏
    水問題。固可認係因反訴被告之溫泉管有瑕疵，而須設置溫
    泉管檢修孔，然反訴原告設置消防栓檢修孔部分，尚難認可
    歸責於反訴被告。鑑定單位111年3月24日電機技師（全國）
    自第00000000號函附件9A、四、「工程瑕疵爭議部分之補充
    鑑定結論」亦認：「1.匯泰未依工程慣例施作檢修門供後續
    維保用，管路漏水應歸責於開禾。...2.經判讀兩造應共同
    分擔本項費用才屬合理，故開禾公司應扣款72,051元。」（
    見本院卷㈦第245頁），反訴原告應僅得請求木作檢修孔中屬
    溫泉管檢修孔之部份，金額折半計算，即7萬2,051元（14萬
    4,102元÷2＝7萬2,051元）。
　⑵附表1項次貳.二.3「1樓雨水管堵塞」：觀諸反訴原告公司王
    韋程副理與反訴被告公司蕭志輝主任間LINE談話軟體之照片
    （見本院卷㈤第997至1007頁），可見雨水管內充滿水泥砂漿
    ，是雨水管之堵塞非反訴被告施工瑕疵所致，而係其他泥作
    廠商，於施作泥作相關工程時，將水泥砂漿排放入雨水管中
    ，以致發生堵塞之情形，不可歸責於反訴被告。鑑定單位11
    1年3月24日電機技師（全國）自第00000000號函附件9A、四
    、「工程瑕疵爭議部分之補充鑑定結論」亦認：「不屬開禾
    責任」（見本院卷七第245頁）。反訴原告請求反訴被告賠
    償雨水管堵塞所衍生之修費費用，於法不合。
　⑶附表1項次貳.4「4樓A1戶主臥浴室漏水致3樓A1戶主臥浴室天
    花板漏水」：觀諸王韋程等人之LINE談話軟體之照片（見本
    院卷㈤第1035至1037頁），固堪認3FA1戶浴室頂版有漏水情
    事，惟尚不足以認定該漏水發生之原因究係為何。查，鑑定
    單位111年3月24日電機技師（全國）自第00000000號函附件
    9A、四、「工程瑕疵爭議部分之補充鑑定結論」認定：「不
    屬開禾責任」（見本院卷七第245頁）。足見本項漏水不可
    歸責於反訴被告，反訴原告無從依民法第227條第2項之規定
    請求反訴被告賠償。
　⑷綜上，加計反訴被告不爭執應負擔附表1項次貳.1「屋頂自來
    水管漏水」修復費用7萬7,773元，反訴原告得請求反訴被告
    賠償金額為14萬9,824元，計算如附表1「判斷」「小計（項
    次二）」。
　㈢綜上，反訴原告得請求反訴被告給付金額合計18萬1,227元，
    計算如附表1「判斷」之「合計（項次貳）」。
陸、綜上所述，本訴部分，原告依工程合約第8第1、2款、第6條
    第1款之約定，請求被告給付738萬0,927元及自起訴狀繕本
    送達翌日即108年1月19日（見本院卷㈠第89頁）起至清償日
    止，按週年利率5％計算之利息，為有理由，應予准許；逾此
    部分之請求則無理由，應予駁回。反訴部分，反訴原告依民
    法第495條第1項、第227條第2項規定，請求反訴被告給付18
    萬1,227元，及自反訴起訴狀繕本送達翌日即108年8月14日
    （見本院卷㈤第1051頁）起至清償日止，按週年利率5％計算
    之利息，為有理由，應予准許；逾此前開範圍則無理由，應
    予駁回。
柒、假執行之宣告：本訴部分，兩造均陳明願供擔保，聲請宣告
    假執行及免為假執行，勝訴部分於法並無不合，爰分別酌定
    相當之擔保金額准許之。反訴部分，判決所命反訴被告給付
    之金額未逾50萬元，本院就反訴原告勝訴部分，應依民事訴
    訟法第389條第1項第5款之規定，依職權宣告假執行，此部
    分反訴原告雖陳明願供擔保聲請宣告假執行，然其聲請僅係
    促使法院為職權之發動，爰不另為假執行准駁之諭知，又反
    訴被告陳明願供擔保請准聲請宣告免為假執行，核無不合，
    爰酌定相當之擔保金額，予以准許。至兩造其餘假執行之聲
    請，因其餘之訴已經駁回，已失依據，併駁回之。
捌、本件事證已臻明確，兩造其餘攻擊防禦方法及證據，核與判
    決之結果不生影響，爰不一一論列，併此敘明。
玖、訴訟費用負擔之依據：依民事訴訟法第79條。
中　　華　　民　　國　　111 　年　　10　　月　　21　　日

                  工程法庭    法  官  石珉千
以上正本係照原本作成。
如對本判決上訴，須於判決送達後20日之不變期間內，向本院
提出上訴狀。如委任律師提起上訴者，應一併繳納上訴審裁判
費。
中　　華　　民　　國　　111 　年　　10　　月　　24　　日
                              書記官  楊婉渝